臺灣新北地方法院刑事判決　　　　　　　110年度智訴字第3號
公　訴　人　臺灣新北地方檢察署檢察官
被　　　告　黃水嬌


上列被告因違反著作權法案件，經檢察官提起公訴（109 年度偵
續字第202 號），本院判決如下：
    主  文
黃水嬌犯擅自以出租之方法侵害他人之著作財產權罪，處有期徒
刑陸月，如易科罰金，以新臺幣壹仟元折算壹日。未扣案之犯罪
所得新臺幣壹佰捌拾元沒收，於全部或一部不能沒收或不宜執行
沒收時，追徵其價額。
    事  實
一、黃水嬌為經營伴唱機臺出租之人，其明知如附表所示之9 首
    歌曲，為優世大科技有限公司（下稱優世大公司）因經著作
    財產權人專屬授權而得利用之著作財產權，未經優世大公司
    同意或授權，不得擅自重製、出租，竟意圖出租而基於以重
    製方式侵害他人著作財產權之犯意，在未取得優世大公司同
    意或授權下，於民國107 年2 月間某日（出租伴唱機與林清
    雄）前不詳時間，先將如附表所示歌曲重製在金嗓伴唱機內
    ，再於107 年2 月間某日起至108 年2 月間止，以每月新臺
    幣（下同）1 萬元之代價出租載有上揭歌曲之伴唱機與不知
    情之經營新北市○○區○○路○○巷0 號「紅瓦厝休閒廣場
    」小吃店之林清雄（違反著作權法案件，業經臺灣新北地方
    檢察署檢察官以108 年度偵字第35943 號為不起訴處分確定
    ），供不特定之顧客點播歌曲，侵害優世大公司之著作財產
    權。嗣經優世大公司員工於108 年2 月18日至上址小吃店佯
    裝顧客消費查證，當場在該店內之本件金嗓電腦伴唱機內，
    查得優世大公司享有著作財產權之上開歌曲等音樂著作，始
    知上情。
二、案經優世大公司告訴臺灣新北地方檢察署檢察官偵查起訴。
    理  由
壹、證據能力部分：
    按被告以外之人於審判外之言詞或書面陳述，除法律有規定
    者外，不得作為證據，刑事訴訟法第159 條第1 項固定有明
    文。惟被告以外之人於審判外之陳述，雖不符同法第159 條
    之1 至第159 之4 之規定，而經當事人於審判程序同意作為
    證據，法院審酌該言詞陳述或書面陳述作成時之情況，認為
    適當者，亦得為證據；又當事人、代理人或辯護人於法院調
    查證據時，知有第159 條第1 項不得為證據之情形，而未於
    言詞辯論終結前聲明異議者，視為有前項之同意，同法第15
    9 條之5 第1 項、第2 項亦有規定。本案下述所引被告以外
    之人於審判外之陳述，經本院提示上開審判外陳述之內容並
    告以要旨，檢察官、被告均不爭執證據能力，亦未於言詞辯
    論終結前對該等審判外陳述之證據資格聲明異議，應視為當
    事人已有將該等審判外陳述作為證據之同意，且經審酌各該
    供述證據作成之客觀情狀，並無證明力明顯過低或係違法取
    得之情形，復為證明本案犯罪事實所必要，認為以之作為證
    據應屬適當，應有證據能力。另本院後述所引用之其餘非供
    述證據，經本院依法當庭提示令其辨認外，復無證據足證係
    公務員違背法定程序所取得，而為證明本案犯罪事實所必要
    ，亦得作為本案證據。
貳、實體方面：
一、認定事實所憑之證據及理由：
    訊據被告固坦承有將如附表所示歌曲灌錄至金嗓伴唱機，並
    將金嗓伴唱機出租予林清雄等情，惟矢口否認有何意圖出租
    而擅自重製他人著作之行為，辯稱：伊有買版權，版權費也
    有繳，伊出租給林清雄一台金嗓的、一台弘音的，伊有付錢
    租了MDS-655 伴唱機的歌曲，所以伊可以去灌在金嗓伴唱機
    ，弘音還沒單獨作業時，弘音的伴唱機那時可以跟金嗓伴唱
    機連線，連線就是金嗓伴唱機裡面也可以點到MDS- 655伴唱
    機的歌曲，後來才不能連線，而且弘音那時不能連線時，還
    有其他機台就要付其他費用，多2 千元，可以用其他機器裡
    面，伊有弘音的機器，2 千元多了金嗓伴唱機的部分，告訴
    人優世大公司跟弘音公司是同一家，之前金嗓伴唱機裡面就
    有這些歌了云云。惟查：
  ㈠如附表所示之9 首歌曲，優世大公司均有取得專屬授權，專
    屬授權期間如附表所示，而得以著作財產權人之地位行使權
    利，有如附表所示之專屬授權之證明文件在卷可稽，此部分
    之事實，首堪認定。而告訴人公司並未授權或同意被告得擅
    自重製或出租或為與歌曲有關之其他侵權行為，且告訴人公
    司派員於108 年2 月18日至林清雄經營之「紅瓦厝休閒廣場
    」小吃店，有看到可以點播如附表所示歌曲，且「紅瓦厝休
    閒廣場」小吃店，係屬公開營業之場所，而消費者得在該等
    場所點歌播放如附表所示歌曲之影音等情，業經證人即告訴
    代理人吳宗學在警詢、偵查中證述在卷（見108 年度偵字第
    00000 號偵查卷第10頁至第22頁、109 年度偵續字第202 號
    偵查卷第107 頁至第112 頁）；並有告訴人公司派員取證之
    蒐證照片、估價單、菜單、現場示意圖在卷足憑（見108 年
    度他字第5263號偵查卷第20至40頁）。
  ㈡被告於107 年2 月間某日出租金嗓伴唱機予林清雄前不詳時
    間，先將如附表所示歌曲重製在金嗓伴唱機內，再於107 年
    2 月間某日起至108 年2 月間止，出租載有上揭歌曲之伴唱
    機與不知情之經營新北市○○區○○路○○巷0 號紅瓦厝休
    閒廣場之林清雄，供不特定之顧客點播歌曲等情，業據被告
    於本院審理中供承在卷（見本院卷第52頁至第53頁），並經
    證人林清雄於警詢、偵查及本院審理中、證人即告訴代理人
    吳宗學於警詢、偵查中證述明確（見108 年度偵字第00000
    號偵查卷第7 頁至第8 頁、第9 頁、第10頁至第11頁、第69
    頁至第70頁、109 年度偵續字第202 號偵查卷第107 頁至第
    112 頁、本院卷第105 頁至第115 頁），並有被告與林清雄
    間之承租合約書、出租合約書、告訴人公司員工於108 年2
    月18日前往上址紅瓦厝休閒廣場蒐證之「金嗓伴唱機」與MD
    S-655 伴唱機播放如附表編號所示歌曲歌頭畫面相異一覽表
    、蒐證之點歌本、點歌編號相異一覽表、MDS-655 承租約定
    書各1 份在卷可參（108 年度偵字第35943 號偵查卷第59頁
    至第60頁、109 年度偵續字第202 號偵查卷第147 頁至第16
    3 頁、第167 頁至第175 頁、第185 頁），足徵被告確係有
    重製如附表所示歌曲至金嗓伴唱機，並出租予林清雄之犯行
    ，亦堪認定。
  ㈢被告固以前詞置辯，惟查，告訴人未授權被告將MDS-655 內
    之歌曲重製在金嗓伴唱機內一節，業據證人吳宗學於本院審
    理中證稱：伊於104 年起至109 年12月31日任職在優世大公
    司，10年前MDS-655 技術類型跟金嗓伴唱幾可以連線，就是
    金嗓伴唱機裡面也可以點到MDS-655 電腦伴唱機的歌曲，但
    近10年就是無法連線，所謂近10年是指100 年到110 年左右
    ，因為可以連線那是很久以前的事情，最近超過10年沒有允
    許這樣連線。依照108 年偵字第35943 號偵查卷第40頁照片
    上看得到一個木箱裡面就是一台伴唱機，這是金嗓伴唱機，
    依照上揭偵查卷第52頁之歌本的歌頁、歌號可以看得出來是
    金嗓伴唱機，現在無法連線的理由是租MDS-655 都有承租合
    約，裡面也會規範利用人不得再將歌曲重製到其他伴唱機，
    再來是優世大公司授權弘音或瑞影他們把歌曲灌在MDS-655
    ，也是規範他們只有MDS-655 可以用這些歌，弘音或瑞影都
    不再授權他人把這些歌曲灌在MDS- 655以外的伴唱機，所以
    被告稱有付錢租了MDS-655 的歌曲，所以這些歌曲她認為可
    以灌在金嗓伴唱機，這是不行的，且附表編號1 、2 、3 、
    4 、8 所示歌曲都尚未發行，所以MDS-655 電腦伴唱機也沒
    有這些尚未發行的歌曲，還沒有發行的意思是優世大公司這
    些歌曲買回來放在歌庫裡面，但根本還沒有製作成MIDI歌曲
    發行到市場，所以無法從MDS-655 電腦伴唱機灌到金嗓伴唱
    機，因為那是不存在的東西，只能從別的管道，拷貝到金嗓
    伴唱機等語明確（見本院卷第117 頁、第124 頁至第133 頁
    、第143 頁至第144 頁），復細譯卷附被告與弘音多媒體科
    技股份有限公司於106 年12月18日簽訂之MDS-655 承租約定
    書三、⒋載有「任何針對或利用承租標的所進行之非法行為
    （包括但不限於）破解、非法重製、盜錄、非法銷售、非法
    出租、非法公開上映等行為，或將任何違法產品與承租標的
    作任何形式之連結、置入其他視聽產品等行為，均屬嚴格禁
    止之事項」（109 年度偵續字第202 號偵查卷第185 頁），
    核與告訴代理人吳宗學上揭證述之情節相合，是告訴代理人
    吳宗學上揭證述，誠屬信而有徵，且依上揭約定書，被告至
    遲於106 年12月18日簽訂上揭契約時，即已知悉不得重製MD
    S-655 伴唱機內之歌曲至其他伴唱機，故被告辯稱其多付2
    千元就可以將MDS-655 伴唱機內歌曲重製至金嗓伴唱機云云
    ，顯與事實有違，容非可採。另被告提出品名為MDS- 655租
    金、營業人蓋用統一發票專用章欄蓋有「泰葛視聽事業有限
    公司」章之統一發票5 張（見109 年度偵續字第202 號偵查
    卷第115頁至第119頁），至多僅能證明被告有支付泰葛視聽
    事業有限公司MDS-655伴唱機之租金，而未見有何隻字片語
    提及被告獲得告訴人授權重製、出租如附表所示歌曲之內容
    ，自無從為有利被告之認定。
  ㈣綜上所述，被告前揭所辯要無足採，被告確有擅自以出租方
    法侵害他人著作財產權之犯行已臻明確，應予依法論科。
二、論罪科刑及沒收之說明：
  ㈠按著作權法第91條第2 項既係規定意圖出租而擅自重製他人
    著作之行為，則按照低度行為吸收於高度行為之原則，其出
    租重製他人著作之行為，當吸收於擅自重製行為之中，自應
    專依著作權法第91條第2 項意圖出租而重製之規定處罰，不
    另論以同法第92條之以出租方法侵害他人著作財產權罪（最
    高法院92年度台上字第1425號判決意旨參照）。是核被告所
    為，係犯著作權法第91條第2 項之意圖出租而擅自以重製之
    方法侵害他人之著作財產權罪。被告意圖出租而重製，進而
    出租，其出租之低度行為應為意圖出租而重製之高度行為所
    吸收，不另論罪。被告於107 年1 、2 月間起至108 年2 月
    間，每月出租灌錄有如附表所示音樂著作之伴唱機予林清雄
    ，顯係基於單一之犯意，以數個舉動接續進行，而侵害同一
    法益，在時間、空間上有密切關係，依一般社會健全觀念，
    難以強行分開，在刑法評價上，以視為數個舉動之接續實行
    ，合為包括之一行為予以評價，較為合理，應論以接續犯之
    一罪。
  ㈡爰以行為人之責任為基礎，審酌被告不尊重他人智慧之結晶
    而侵害他人智慧財產權，致告訴人財產受損，兼衡其犯罪動
    機、目的、手段，智識程度，生活狀況，犯後未能坦承犯行
    且迄今尚未與告訴人達成和解等一切情狀，量處如主文所示
    之刑，並諭知易科罰金之折算標準，以資懲儆。
  ㈢沒收部分
    按犯罪所得，屬於犯罪行為人者，沒收之；前項之沒收，於
    全部或一部不能沒收或不宜執行沒收時，追徵其價額，新修
    正刑法第38條之1 第1 項本文及第3 項定有明文。查被告於
    107 年1 、2 月間起至108 年2 月止，將伴唱機出租給林清
    雄經營之小吃店，每月與林清雄平分2 萬元（每月獨得1 萬
    元）乙節，業經證人林清雄於本院審理中證述在卷（本院卷
    第109 頁至第110 頁、第112 頁），再依金嗓伴唱機內有
    6000首歌曲一節，業據證人即告訴代理人吳宗學於本院審理
    中證述明確（見本院卷第140 頁），是被告之犯罪所得應為
    180 元【10,000×12×（9/6000）＝180 元】，係屬被告所
    有，為其犯罪所得，應依前揭規定沒收，如全部或一部不能
    沒收或不宜執行沒收時，追徵其價額。
據上論斷，應依刑事訴訟法第299 條第1 項前段，著作權法第91
條第2 項，刑法第11條前段、第41條第1 項前段、第38條之1 第
1 項、第3 項，判決如主文。
本案經檢察官賴建如偵查起訴，經檢察官許慈儀到庭執行職務。
中    華    民    國   110    年    11    月    30    日
                  刑事第二庭    審判長法  官  許必奇
　
                                      法  官  洪珮婷
　
                                      法  官  劉芳菁
上列正本證明與原本無異。
如不服本判決，應於判決送達後20日內敘明上訴理由，向本院提
出上訴狀 (應附繕本) ，上訴於臺灣高等法院。其未敘述上訴理
由者，應於上訴期間屆滿後20日內向本院補提理由書「切勿逕送
上級法院」。
                                      書記官  吳雅真
中    華    民    國   110    年    12    月    6     日
附錄本案論罪科刑法條全文：
附錄本案論罪科刑法條全文：
著作權法第91條
擅自以重製之方法侵害他人之著作財產權者，處 3 年以下有期
徒刑、拘役，或科或併科新臺幣 75 萬元以下罰金。
意圖銷售或出租而擅自以重製之方法侵害他人之著作財產權者，
處 6 月以上 5 年以下有期徒刑，得併科新臺幣 20 萬元以上 2
百萬元以下罰金。
以重製於光碟之方法犯前項之罪者，處 6 月以上 5 年以下有期
徒刑，得併科新臺幣 50 萬元以上 5 百萬元以下罰金。
著作僅供個人參考或合理使用者，不構成著作權侵害。
 附表：
┌──┬────┬────────┬──────────┐
│編號│歌曲名稱│取得著作財產權之│取得轉讓或專屬授權之│
│    │        │方式及種類      │證明文件及出處（見  │
│    │        │                │108年度他字第5263號 │
│    │        │                │卷，下稱他字卷）    │
├──┼────┼────────┼──────────┤
│1   │侵門踏戶│取得音樂著作之專│專屬授權證明書（他字│
│    │        │屬授權（授權期間│卷第13頁）          │
│    │        │：107年1月1日至 │                    │
│    │        │108 年12月31日）│                    │
├──┼────┼────────┼──────────┤
│2   │一定贏  │取得音樂著作之專│專屬授權證明書（他字│
│    │        │屬授權（授權期間│卷第10頁）          │
│    │        │：107年1月1日至 │                    │
│    │        │108年12月31日） │                    │
├──┼────┼────────┼──────────┤
│3   │春天的風│取得音樂著作之專│專屬授權證明書（他字│
│    │        │屬授權（授權期間│卷第10頁）          │
│    │        │：107年1月1日至 │                    │
│    │        │108年12月31日） │                    │
├──┼────┼────────┼──────────┤
│4   │風鈴聲  │取得音樂著作之專│專屬授權證明書（他字│
│    │        │屬授權（授權期間│卷第15頁）          │
│    │        │：107年1月1日至 │                    │
│    │        │108年12月31日） │                    │
├──┼────┼────────┼──────────┤
│5   │借一掛風│取得音樂著作之專│專屬授權證明書（他字│
│    │        │屬授權（授權期間│卷第16頁）          │
│    │        │：107年1月1日至 │                    │
│    │        │108年12月31日） │                    │
├──┼────┼────────┼──────────┤
│6   │行棋    │取得音樂著作之專│專屬授權證明書（他字│
│    │        │屬授權（授權期間│卷第11頁）          │
│    │        │：107年1月1日至 │                    │
│    │        │108年12月31日） │                    │
├──┼────┼────────┼──────────┤
│7   │刻字    │取得音樂著作之專│專屬授權證明書（他字│
│    │        │屬授權（授權期間│卷第12頁）          │
│    │        │：107年1月1日至 │                    │
│    │        │108年12月31日） │                    │
├──┼────┼────────┼──────────┤
│8   │紅豆    │取得音樂著作之專│專屬授權證明書（他字│
│    │        │屬授權（授權期間│卷第14頁）          │
│    │        │：107年1月1日至 │                    │
│    │        │108年12月31日） │                    │
├──┼────┼────────┼──────────┤
│9   │癡情膽  │取得音樂著作之專│專屬授權證明書（他字│
│    │        │屬授權（授權期間│卷第12頁）          │
│    │        │：107年1月1日至 │                    │
│    │        │108年12月31日） │                    │
└──┴────┴────────┴──────────┘